【裁判字號】    99,交聲,480
【裁判日期】    991208
【裁判案由】    違反道路交通管理處罰條例聲明異議
【裁判全文】
臺灣花蓮地方法院交通事件裁定         99年度交聲字第480號
原處分機關  交通部公路總局臺北區監理所花蓮監理站
異  議  人
即受處分人  上豪機車行即張杰
代  理  人  胡定燊
上列異議人即受處分人因違反道路交通管理處罰條例案件，對於
交通部公路總局臺北區監理所花蓮監理站民國 99年10月8日所為
之處分（處分案號：花監違字第裁44-T00000000號），聲明異議
，本院裁定如下：
    主  文
原處分撤銷。
上豪機車行即張杰不罰。
    理  由
一、原處分意旨略以：異議人即受處分人上豪機車行即張杰所
    有車牌號碼HEH-511號重型機車（下稱系爭機車），於民國9
    9年4月19日16時15分許，由高明德駕駛行經臺十一線長光段
    時，因有領有號牌未懸掛之違規行為，經臺東縣警察局成功
    分局員警以東警交字第 T00000000號違反道路交通管理事件
    通知單舉發。嗣原處分機關於 99年10月8日依違反道路交通
    管理處罰條例第12條第1項第 7款、第12條第2項之規定，裁
    處異議人罰鍰新臺幣（下同）8100元，吊銷汽車牌照等語。
二、聲明異議意旨略以：異議人已於 87年11月2日將系爭機車以
    分期付款之方式賣予詹明華，雙方並簽立切結書，在分期車
    款尚未結清前系爭機車之所有權仍屬異議人所有，若使用人
    違反道路交通管理處罰條例或其他法規，致機車所有權人受
    罰或其他處分，或機車牌照、行車執照被吊扣、吊銷者，使
    用人需負擔損害賠償之責，然詹明華已於 89年4月24日將分
    期款付清，但遲未辦理過戶，異議人已非系爭機車之所有人
    ，故原處分實有違誤，為此聲明異議，請求撤銷原處分等語
    。
三、按道路交通管理處罰條例第89條前段規定：法院受理交通事
    件，準用刑事訴訟法之規定。又認定犯罪事實所憑之證據，
    雖不以直接證據為限，間接證據亦包括在內。然而無論直接
    證據或間接證據，其得為訴訟上之證明者，須於通常一般之
    人均不致有所懷疑，而得確信其為真實之程度者，始得據為
    有罪之認定。倘其證明尚未達到此一程度，而有合理性之懷
    疑存在時，即應由法院為諭知被告無罪之判決（最高法院76
    年臺上字第4986號判例參照）。是法院於審理行為人違反道
    路交通管理處罰條例案件，當踐行完畢調查證據程序後，為
    事實之認定時，如就原處分機關所認定之行為人違規事實仍
    有合理之訴訟上懷疑，而無法確信行為人確有該當於道路交
    通管理處罰條例各該處罰條文之構成要件事實時，應依罪疑
    惟輕之原則，為有利行為人之認定。
四、經查：
（一）異議人為從事機車零售業，於87年11月 2日與詹明華簽訂
      附條件買賣系爭機車之契約，並簽立切結書，雙方約定於
      全部價款付清之前，系爭機車之所有權仍屬異議人所有，
      嗣系爭機車交付詹明華使用後，詹明華已於 89年4月24日
      付清全部車款等情，有花蓮縣政府營利事業登記證、切結
      書、機車分期付款申請單、詹明華國民身分證、客戶繳款
      記錄影本各1紙附卷可稽，可見系爭機車自87年11月2日起
      即非由異議人所使用，而詹明華於付清系爭機車之分期款
      後，已取得系爭機車之所有權，應可認定。
（二）按道路交通管理處罰條例第85條第 1項規定：「本條例之
      處罰，受舉發違反道路交通管理事件之受處罰人，認為受
      舉發之違規行為應歸責他人者，應於舉發違反道路交通管
      理事件通知單應到案日期前，檢附相關證據及應歸責人相
      關證明文件，向處罰機關告知應歸責人，處罰機關應即另
      行通知應歸責人到案依法處理。逾期未依規定辦理者，仍
      依本條例各該違反條款規定處罰」，對於該條後段規定之
      適用，就受處分人確非違規當時之當事人，且於交通異議
      程序中已清楚敘明應受處罰人之姓名資料之特殊情況下，
      如不予區分一味固守前揭規定，則無異對於受處分人未能
      及時於到案期限前盡其告知義務科予行政處罰，有違行政
      程序法第6條禁止差別待遇之平等原則及同法第7條比例原
      則之規定，且若經查證結果，已能清楚得悉真正之受處罰
      人，自應針對實際違規之人科予行政處罰，以收警惕規制
      之效。倘因前揭規定適用結果，明知交通違規者另有其人
      ，卻反而堅持處罰並未實際違規之人，對於維持交通秩序
      目的之達成當無任何助益可言，自屬違反行政程序法第 7
      條第 1款比例原則中「適合性原則」之要求。從而，本院
      認前開規定過於廣泛，應依其行政管制目的而為限縮解釋
      ，如受處分人已證明並非違規之駕駛人，且於交通異議程
      序中清楚敘明真正違規者之姓名資料者，自應對於實際違
      規駕駛人科予處罰。
五、綜上所述，異議人既已證明其已非系爭機車之所有權人，並
    陳明系爭機車所有權人詹明華之年籍資料等，原處分機關卻
    未予詳查，仍依道路交通管理處罰條例第12條第1項第7款、
    第12條第2項之規定，裁處異議人罰鍰 8100元，吊銷汽車牌
    照，自有未洽，原處分應予撤銷，並由本院逕為不罰之諭知
    。
據上論斷，應依道路交通事件處理辦法第19條前段，裁定如主文
。
中    華    民    國    99    年    12    月    8     日
                  交通法庭      法  官  許乃文
上列正本證明與原本無異。
如對本裁定不服，應於送達後 5日內，向本院提出抗告狀（應抄
附繕本）。
中    華    民    國    99    年    12    月    8     日
                                書記官

司法院資訊處製作；財團法人民間司法改革基金會備份。
